臺灣雲林地方法院刑事判決　　　　　　 94年度簡上字第149號
上　訴　人
即　被　告　乙○○
　　　　　　　　　　　1號
上列上訴人即被告因傷害案件，不服本院北港簡易庭94年度港簡
字第141號中華民國94年7月25日第一審刑事簡易判決（聲請簡易
判決處刑案號：94年度調偵字第5 號），提起上訴，本院管轄之
第二審合議庭判決如下：
    主  文
原判決撤銷。
乙○○共同傷害人之身體，處有期徒刑伍月，如易科罰金，以
佰元折算壹日，緩刑貳年。
    事  實
一、緣乙○○為丙○○之舅舅，其2 人與甲○○（另經檢察官為
    不起訴處分）均係址設雲林縣北港鎮之萬有紙廠股份有限公
    司（下稱萬有紙廠）同事。於民國93年8月6日下午4 時許，
    甲○○與丙○○在萬有紙廠內發生口角糾紛，丙○○於同年
    月7日凌晨0時許下班後，在雲林縣北港鎮劉厝里國濱加油站
    附近，隨即遭人毆打受傷，適在雲林縣警察局北港分局好收
    派出所前遇其舅舅乙○○，乙○○即以其所駕駛之白色自用
    小客車，欲載送丙○○前往中國醫藥學院（已改制為中國醫
    藥大學）北港附設醫院就醫（與丙○○同行之弟弟林佳明則
    由警員護送返家），而於同日凌晨0 時15分許，途經雲林縣
    北港鎮劉厝里某池塘旁，巧遇甲○○及其友人戊○○、己○○等3人共同騎乘之2部機車，因丙○○懷疑其係遭甲○○率
    人毆打受傷，乙○○與丙○○竟萌共同傷害他人身體之犯意
    聯絡，由乙○○以其自用小客車擋住甲○○等人之機車去向
    ，攔下甲○○等人，丙○○則持鋁棒（未扣案）下車，並口
    罵三字經，以該鋁棒毆打甲○○（丙○○傷害部分業經原審
    判處有期徒刑4 月確定），乙○○隨後亦下車由後車廂取出
    彎刀1 支（未扣案），並另基於恐嚇之犯意，持該彎刀1 支
    在旁對戊○○及己○○恫稱：你們先離開，若不離開，就會
    慘、就要砍你們等語，致生危害於戊○○及己○○之身體、
    生命安全，令戊○○及己○○害怕，立即騎乘機車離開現場
    ，以此方式阻止戊○○及己○○協助甲○○，並使丙○○遂
    行傷害甲○○之身體，致甲○○因而受有頭部外傷、左尺骨
    骨折、背部挫傷及左手裂傷等傷害。戊○○及己○○於離開
    現場後，仍在附近徘徊，不久即返回現場查看，見甲○○受
    傷倒臥在地，乃騎車將甲○○送往中國醫藥學院北港附設醫
    院急診救治。
二、案經甲○○訴由雲林縣警察局北港分局報請臺灣雲林地方法
    院檢察署檢察官聲請簡易判決處刑。
    理  由
一、訊據被告乙○○固坦承其為丙○○之舅舅，並與丙○○、告
    訴人甲○○均為萬有紙廠之同事，及於93年8月7日凌晨0 時
    許下班後，駕駛自用小客車途經好收派出所前，遇丙○○遭
    人毆打受傷，即載送丙○○欲前往中國醫藥學院北港附設醫
    院就醫，行經雲林縣北港鎮劉厝里某池塘處，遇逢告訴人與
    其友人戊○○、己○○等人，丙○○旋即下車欲找告訴人理
    論等事實，惟矢口否認有公訴人所指之傷害犯行，辯稱：當
    時經過劉厝里的池塘旁，是丙○○看到甲○○，叫我停車，
    丙○○下車要問甲○○他們為何要打丙○○，後來丙○○又
    與甲○○在那邊打起來，我想叫他們不要打，但是我一下車
    ，戊○○及己○○即拿棍子逼我，於是我就爬到車上，一直
    按喇叭，想引起別人的注意，當時我並沒有拿刀子，後來甲○○他們就離開，我才開車載丙○○去醫院云云。
二、經查：
  (一)證人丙○○於本院審理時證述：於93年8月7日凌晨0 時許，
    我和弟弟林佳明從萬有紙廠下班，在國濱加油站被人毆打，
    到派出所，警察出來時，對方就走了，後來我舅舅才到，有
    位警察護送我弟弟回去，另位警察叫我舅舅開車送我去媽祖
    醫院，經過北港鎮劉厝里池塘邊，遇到甲○○、戊○○及己○○，我就下車問甲○○為何打我等語（見本院審判筆錄第
    29至30頁）。證人就此部分之證述，核與被告所供情形相符
    ，復有雲林縣警察局北港分局好收派出所94年11月13日之報
    告1紙、丙○○之病歷資料1份之客觀資料附卷可佐，應可認
    屬實。
  (二)告訴人甲○○於本院審理時證稱：我於93年8月6日下午4 時
    許下班時，被丙○○辱罵，他罵我說「看什麼？」，所以有
    些糾紛，當晚我吃飽飯就去北港鎮的方程式遊樂器材店附設
    的網咖，大約12點離開，離開後我和戊○○、己○○一起去
    劉厝里找綽號「土豆」的朋友吳宗華，我騎1 部機車載己○○，戊○○自己騎1 部機車，到北港鎮劉厝里池塘邊大約10
    至15分鐘，被告開自小客車追趕過來，在我們的前面停下，
    把我們攔下，丙○○就拿著鋁棒，開車門衝過來，然後罵我
    並打我，我用手去擋，他一直打我，打到我倒在地上，當時
    我被打到田裡，我朋友及乙○○他們在路邊，相距約8 公尺
    ，後來我朋友回頭，被告已經走了，才趕緊載我去醫院，聽
    己○○及戊○○說，當時乙○○有拿刀子，並恐嚇他們，叫
    他們先走、不要過來等語（見本院審判筆錄）。就其與丙○○發生口角糾紛，而於93年8月7日凌晨0 時15分許，與其友
    人戊○○、己○○等人在雲林縣北港鎮劉厝里池塘旁，遭被
    告及丙○○駕車攔下，並被丙○○持鋁棒毆打到田裡，其友
    人戊○○、己○○則在旁遭被告持刀恐嚇阻止，未能插手相
    助等情已指訴歷歷。
  (三)證人戊○○及己○○於偵查中均證述：「（問：93年8月7日
　　12點多，在北港鎮劉厝里那邊，是否與甲○○在一起？）是
    」、「（問：當天發生什麼事情？）當天我們去找朋友，不
    知道什麼事情，有1部車子把我們攔下來，車上下來2個人，
    拿棍子打甲○○，我們要過去拉，其中1 人拿著像刀子的東
    西，叫我們離開，我們騎了一圈回到原處，看到甲○○倒在
    地上」等語（見93年度偵字第437號案卷第11頁）。
  (四)證人戊○○於本院審理時復證稱：93年8月6日晚上，我跟甲○○是在方程式網咖打電腦，我去時己○○在場，我們約快
    12點離開網咖，要去劉厝里找朋友，我們3個人共騎2部機車
    ，我載甲○○，到北港鎮劉厝里池塘邊時，大約12點多，後
    面有臺白色車子開很快，叫我們停車，我們2 部機車都停下
    來，對方同時有2個人下來，1個是開車的，另1 個是坐在前
    座旁邊，坐駕駛旁的丙○○，拿鋁棒下車就跑來打甲○○，
    甲○○被打到樹旁，距離我們約有1 臺車再過去一點點的距
    離，當時我們想過去幫忙，但開車的乙○○打開車子，手拿
    像彎彎的刀子站在我們前面，攔住我們（經比劃測量大約長
    150 公分，並請證人當庭繪畫刀子之形狀），並沒有揮動，
    威脅我們說不離開的話要砍我們，叫我們不要過去，要我們
    離開，後來我載己○○2個人，就離開現場去附近繞1圈，約
    1、2分鐘就回來，在繞的過程，車子並沒有停下來過，回到
    現場後，看見甲○○倒在地上，因甲○○的車子鑰匙找不到
    ，我們就三貼載甲○○去北港媽祖醫院等語（見本院審判筆
    錄）。
  (五)證人己○○於本院審理時亦證述：當天晚上我跟甲○○在北
    港鎮方程式網咖見面，甲○○先到，我自己去，去時戊○○
    已經到了，後來我們就去劉厝里找朋友，甲○○載我，戊○○自己騎1 臺，我的車就停在網咖，我們慢慢騎，對方開白
    色的車，開到我們機車前面，把我們攔下，車上有2 個人下
    車，1 個先從駕駛座旁前座下車，好像有拿東西，就罵三字
    經，朝著甲○○打，我們當時想要解圍，結果有1 個人從車
    子也下車，從後車廂拿很像刀子的東西，並沒有揮，叫我們
    走，什麼樣的刀子，看不太清楚，且時間已久，已不記得，
    印象是類似鐮刀的東西，是彎彎的（經比劃測量大約82公分
    ，並請證人當庭繪畫該刀子之形狀），他叫我們離開，說不
    離開就會慘，甲○○被打時距離我們約3、4公尺，後來我們
    在村子繞1 圈就回去找甲○○，會害怕，不知甲○○被打得
    怎樣，繞的時候，車子並沒有停下來過，繞回來看見甲○○
    倒在地上，被告他們已經走掉，當時甲○○好像是倒在田裡
    ，我才騎車載甲○○去媽祖醫院等語（見本院審判筆錄）。
  (六)經互核告訴人及證人戊○○、己○○上開證述之內容，其等
    證詞雖有部分細節處有所出入，然案發迄今已逾1年4月本難
    期告訴人與證人所述情節完全一致。而上開證詞就其等於93
    年8月7日凌晨0時15分許，騎乘2部機車欲前往雲林縣北港鎮
    劉厝里找朋友時，在劉厝里之池塘旁，遭被告所駕駛之白色
    自用小客車由前方攔下後，旋由駕駛座旁之丙○○下車，持
    鋁棒毆打甲○○之身體，被告則下車由車上拿出彎彎之刀子
    在旁，站在戊○○及己○○前方，對其2 人恐嚇不得靠近，
    並令其等趕快離開，若不離開就會慘，戊○○及己○○因害
    怕即離去現場，不久再返回現場時，見甲○○已倒臥田裡，
    始騎車載送甲○○前往北港媽祖醫院急救等情則均相符。復
    參酌證人戊○○及己○○就被告當時所執持之刀子，當庭繪
    其形狀，均為刀刃彎彎的，大致吻合，亦有該證人當庭繪畫
    之圖形各1 紙附卷可稽，就此刀子之形狀細節，若非親身經
    歷，顯難證述一致，更可證明證人戊○○及己○○就此部分
    之證述，應係屬實可採。
  (七)至於證人丙○○於本院審理時雖另證稱：當時經過北港鎮劉
    厝里池塘旁，看見甲○○他們3 人在那邊講話，因為我想問
    甲○○他為何找人在國濱加油站打我，說沒幾句話，就打起
    來，他拿木棍，我把他的棍子搶過來，換我打他，另外2 位
    他們要過來打我，我舅舅就說沒有你們的事，結果他們2 位
    就打我舅舅，我舅舅就先按喇叭，叫我趕快上車，我們就去
    媽祖醫院云云。然證人丙○○此部分證述核與告訴人及證人
    戊○○、己○○等人之上開證詞顯然不同，足見有一方未據
    實陳述。而本院參酌證人丙○○當時已先遭他人毆打受傷，
    其途經北港鎮劉厝里，適遇告訴人等人，其與被告僅2 人，
    而告訴人與友人戊○○、己○○等共有3 人，依其人數相較
    ，證人丙○○與被告顯居於劣勢，是證人丙○○下車找告訴
    人理論，應有適當之武器、工具，以加強其等勢力，始合常
    理。又倘若丙○○已搶下告訴人所拿之木棍，反過來毆打告
    訴人之情屬實，則丙○○當時顯已居於上風，被告又何須按
    鳴喇叭，叫丙○○趕快上車，證人丙○○所述顯有矛盾。復
    證人丙○○證述當時戊○○及己○○有先騎機車離開，他們
    騎機車騎走一段距離，告訴人還在現場等情，此正與證人戊○○及己○○證述其等遭被告恐嚇而離開現場之情相符，反
    而與一般打群架一同散去之常情不合，更與被告所供述當時
    按喇叭後，告訴人他們就都離開等情不符。是本院認證人丙○○就當時在北港鎮劉厝里池塘旁遇見告訴人等人後所發生
    之事情之證述，並不可採，尚難為有利於被告之認定。
  (八)本件被告於好收派出所駕駛其自用小客車，載送丙○○欲前
    往醫院就醫之途中，丙○○即已告知其係遭告訴人率人在國
    濱加油站毆打受傷，已據證人丙○○證述在卷，而被告與丙○○在北港鎮劉厝里池塘邊遇見告訴人及其友人等，被告即
    駕車攔下告訴人之機車，丙○○亦旋即由駕駛座旁之前座，
    持鋁棒下車毆打告訴人，足見被告於攔下告訴人之機車前，
    即已知悉丙○○準備下車持鋁棒傷害告訴人，是被告與丙○○自有共同傷害告訴人之犯意聯絡及行為分擔，亦可認定。
  (九)再者，本件告訴人於93年8月7日0 時25分許，由朋友伴同前
    往中國醫藥學院北港附設醫院急診，經診斷受有頭部外傷、
    左尺骨骨折、背部挫傷、左手裂傷等傷害，並住院至同年月
    10日始出院，有該醫院之診斷證明書1紙及就診病歷資料1份
    在卷可稽。告訴人遭丙○○毆打後，隨即前往醫院就診驗出
    受有上開傷害，其傷害顯係丙○○所毆打造成無誤。
  (十)綜上所述，本件被告與丙○○共同傷害告訴人，並另行恐嚇
    戊○○及己○○之犯行，可予認定。被告上揭所辯，顯係事
    後卸責之詞，不足採信。本件事證明確，自應依法論科。
三、論罪科刑之理由：
  (一)核被告所為，係犯刑法第277條第1項之傷害罪及同法第305
    條之恐嚇危害安全罪。
  (二)被告與丙○○就上開傷害罪，有犯意聯絡，行為分擔，均為
    共同正犯。至於被告持刀恐嚇戊○○及己○○之犯行，應係
    被告個人犯罪行為，就此部分尚難認與丙○○有犯意之聯絡
    可言。
  (三)被告以一恐嚇行為侵害戊○○及己○○2 人之個人人身法益
    ，為同質想像競合犯，依刑法第55條前段規定，應從一重之
    恐嚇危害安全罪處斷。
  (四)被告所犯傷害罪與恐嚇危害安全罪間，有方法目的之關係，
    為牽連犯，依刑法第55條後段規定，應從較重之傷害罪處斷
    。
  (五)被告所犯恐嚇危害安全罪部分，雖未據公訴人起訴，然本院
    認為該部分與已起訴部分有牽連犯之裁判上一罪關係，為起
    訴效力所及，本院自應併予審理。
  (六)審酌被告並無犯罪前科，有卷附臺灣高等法院被告前案紀錄
    表可參，素行尚良好，其因外甥丙○○遭人毆打受傷，找人
    理論，在旁恐嚇告訴人之友人，並阻止其等勸架，助長社會
    暴戾之氣，且於犯罪後自警詢迄審理均否認犯行之態度，及
    被害人戊○○、己○○所受之危害、告訴人所受傷害程度等
    一切情狀，量處如主文第2 項所示之刑，並諭知易科罰金之
    折算標準。
  (七)本件被告用以恐嚇戊○○及己○○所持之刀子及丙○○用以
    傷害告訴人之鋁棒各1 支，均未扣案，且無證據證明為被告
    或丙○○所有，亦非違禁物，爰均不予宣告沒收。
  (八)末查被告前未曾受有期徒刑以上刑之宣告，有上開前案紀錄
    表可憑，核其所犯為初犯，犯後已與告訴人達成民事和解，
    有被告陳報之本院94年度港簡字第171 號和解筆錄在卷可佐
    ，經此論罪科刑之教訓，應該已知所警惕，信其日後不會有
    再犯之虞，本院因認上開對於被告所處之刑以暫不執行為適
    當，爰併予宣告緩刑2年，以啟自新。
四、撤銷改判之理由：
  (一)被告於丙○○持鋁棒毆打告訴人時，其另在旁持彎刀對戊○○及己○○實施恐嚇行為，阻止戊○○及己○○幫助告訴人
    ，並令其2 人離去現場，原審引用檢察官聲請簡易判決處刑
    書之犯罪事實，僅認被告在旁阻止戊○○、己○○幫助告訴
    人，而漏未審酌被告另持彎刀對戊○○及己○○實施恐嚇之
    行為，其認定之事實、適用的法條，顯均有違誤。
  (二)被告上訴否認犯罪，指摘原判決不當，為無理由，惟原判決
    既有上述可議之處，即應由本院將原判決撤銷改判。
五、適用之法律：
  (一)刑事訴訟法第455條之1第1項、第3項、第369條第1項前段、
    第2項、第364條、第299條第1項前段。
  (二)刑法第28條、第277條第1項、第305條、第55條前段、後段
    、第74條第1款。
  (三)罰金罰鍰提高標準條例第1條前段、第2條。
本案經檢察官丁○○到庭執行職務。
中　　華　　民　　國　　94　　年　　12　　月　　26　　日
                  刑事第三庭  審判長  法  官  劉  國  賓
                                      法  官  廖  淑  華
                                      法  官  廖  國  勝
以上正本證明與原本無異。
不得上訴。
                                      書記官  譚  系  媛
中　　華　　民　　國　　94　　年　　12　　月　　26　　日
【附錄本案論罪科刑法條全文】
刑法第277條：
傷害人之身體或健康者，處三年以下有期徒刑、拘役或一千元以
下罰金。
犯前項之罪因而致人於死者，處無期徒刑或七年以上有期徒刑；
致重傷者，處三年以上十年以下有期徒刑。
刑法第305條：
以加害生命、身體、自由、名譽、財產之事，恐嚇他人致生危害
於安全者，處二年以下有期徒刑、拘役或三百元以下罰金。
